【裁判字號】    99,非抗,35
【裁判日期】    990315
【裁判案由】    票款執行
【裁判全文】
臺灣高等法院民事裁定                  99年度非抗字第35號
再  抗告人  甲○○
代  理  人  林穆弘律師
相  對  人  乙○○
上列當事人間票款執行事件，再抗告人對於中華民國98年11月17
日臺灣板橋地方法院98年度抗字第272號裁定提起再抗告，本院
裁定如下：
    主  文
再抗告駁回。
再抗告程序費用由再抗告人負擔。
    理  由
一、按對於抗告法院之裁定再為抗告，僅得以其適用法規顯有錯
    誤為理由，非訟事件法第45條第3項定有明文。又所謂適用
    法規顯有錯誤，係指確定裁判違背法規或現存判例解釋者，
    或抗告法院所為之裁定，就其取捨證據自行確定之事實，適
    用法規所持法律上判斷顯有錯誤而言。至抗告法院認定事實
    錯誤，或就當事人提出之事實或證據疏於調查或漏未斟酌，
    僅生調查證據是否妥適或裁定不備理由之問題，均與適用法
    規顯有錯誤有間（最高法院63年台上字第880號、71年台再
    字第210號判例意旨參照）。
二、本件再抗告人與相對人間票款執行事件，再抗告人不服原法
    院98年度司票字7009號准許本票強制執行裁定，提起抗告。
    原法院合議庭以：系爭本票已載明免除作成拒絕證書，相對
    人聲請裁定准予強制執行時，自毋庸提出已為付款提示之證
    據。並認系爭本票依協議書約定縱係由相對人及案外人蘇文
    雄2人共有持有，然本票裁定之聲請無合一確定之必要，故
    由持有系爭本票之相對人聲請裁定本票准予強制執行，非法
    所不許。另認再抗告人抗辯相對人之票據債權已不存在，即
    使屬實，亦皆係實體上之爭執，應由再抗告人依民事訴訟以
    資解決，非本件非訟程序所得審究，因而駁回抗告。再抗告
    人聲明不服再為抗告，仍以：系爭本票為相對人及蘇文雄共
    有持有，不應由相對人一人主張票據上權利，原法院應審查
    此合一確定必要之抗辯。又本票為提示證券，相對人於到期
    日後提示，應由相對人負舉證責任，惟再抗告人未曾見過相
    對人，相對人亦未依票據法第106條規定作成拒絕證書，以
    證明確曾提示。原法院未依前揭規定，即准許相對人聲請准
    予票款強制執行，違背舉證責任分配原則，及有適用票據法
    第124條準用同法第95條、非訟事件法第32條第1項規定之錯
    誤云云，為其論據。惟本票裁定係屬非訟事件，此項聲請之
    裁定及抗告法院之裁定，僅依非訟事件程序，就本票形式上
    之要件是否具備予以審查為已足，並無確定實體法律關係存
    否之效力，如發票人就票據債務之存否、或是否為數人收執
    有爭執，應另循訴訟解決；又本票上雖有免除作成拒絕證書
    之記載，執票人仍應於所定期限內，為付款之提示，但對於
    執票人主張未為提示者，應負舉證之責，票據法第124條準
    用第95條已有明定。系爭本票既載明「本本票免除作成拒絕
    證書」，則相對人於聲請裁定准予強制執行時陳稱業經提示
    ，自毋庸再為提示之證明，再抗告人謂應由相對人負舉證責
    任，核與票據法第95條、第124條規定相違。至再抗告人另
    稱相對人未曾提示系爭本票云云，則屬實體爭執，非非訟事
    件之本票裁定程序所應審究，與適用法規錯誤與否無涉，且
    依再抗告人所陳再抗告理由，亦無所涉及之法律見解具有原
    則上重要性之情事。原法院據以駁回再抗告人之抗告，經核
    於法洵無違誤。再抗告論旨仍執陳詞指摘原裁定不當，聲明
    廢棄，非有理由，應予駁回。
三、據上論結，本件再抗告為無理由，爰裁定如主文。
中    華    民    國    99    年    3    月    15    日
                    民事第八庭
                        審判長法  官 劉勝吉
                              法  官 連正義
                              法  官 蘇芹英
正本係照原本作成。
不得抗告。
中    華    民    國    99    年    3     月    15    日
                              書記官 林初枝

司法院資訊處製作；財團法人民間司法改革基金會備份。
